臺灣士林地方法院民事判決　　　　　　　100年度訴字第400號
原　　　告　國防部軍備局生產製造中心第二０二廠
法定代理人　侯惠文
訴訟代理人　劉龍飛律師
被　　　告　慕家宜即海晴企業社
訴訟代理人　張冠雄
上列當事人間損害賠償事件，本院於民國100 年5 月25日言詞辯
論終結，判決如下：
    主      文
被告應給付原告新臺幣壹佰壹拾肆萬捌仟壹佰壹拾元，及自民國
九十九年十二月二十三日起至清償日止，按週年利率百分之五計
算之利息。
訴訟費用由被告負擔。
本判決第一項於原告以新臺幣拾捌萬仟元為被告供擔保後，
得假執行。但被告如以新臺幣壹佰壹拾肆萬捌仟壹佰壹拾元為原
告預供擔保，得免為假執行。
    事實及理由
一、按訴狀送達後，原告不得將原訴變更或追加他訴，但請求之
    基礎事實同一、擴張或減縮應受判決事項之聲明者，不在此
    限，民事訴訟法第255 條第1 項第2 款、第3 款分別定有明
    文。查本件原告起訴時，係聲明：「被告應給付原告新臺幣
    （下同）114 萬8110元，及自支付命令送達翌日起至清償日
    止，按週年利率5%計算之利息。」嗣於民國100 年1 月31日
    具狀變更聲明為：「(一)被告應給付原告120 萬8110元，及自
    99年7 月2 日起至清償日止，按週年利率10% 計算之利息。
    (二)願供擔保，請准宣告假執行。」復於100 年5 月25日本院
    行言詞辯論程序時，當庭變更聲明為：「(一)被告應給付原告
    114 萬8110元，及自99年12月23日（即支付命令送達翌日）
    起至清償日止，按週年利率5%計算之利息。(二)願供擔保，請
    准宣告假執行。」經核原告聲明之變更，係基於同一基礎事
    實，而擴張或減縮應受判決事項之聲明者，依上開規定，自
    應准許，合先敘明。
二、原告起訴主張：伊為辦理斷電器、繼電器、繼電器插座、接
    觸器等9 項軍品（下稱系爭軍品）採購案而辦理公開招標，
    由被告於98年7 月9 日以280 萬元投標經保留決標，嗣被告
    提出說明，伊乃宣布由被告得標，兩造並於98年7 月21日簽
    訂訂購軍品契約（下稱系爭契約）。惟被告不但於第1 次、
    第3 次約定交貨日各逾期交貨34、39日，其所交付之系爭軍
    品，復經3 次驗收均不合格，伊遂依系爭契約清單備註第16
    條第4 項約定，於99年5 月3 日以備二廠采字第0990001402
    號書函通知被告解約，並重新辦理招標，由訴外人舒可企業
    有限公司（下稱舒可公司）以394 萬8110元得標在案。嗣伊
    依系爭契約清單備註第16條及伊內購財物、勞務採購契約通
    用條款第17條等約定，於99年7 月1 日以備二廠采字第0990
    002140號書函，請求被告賠償重購價差114 萬8110元，然未
    獲置理，爰依上開約定及民事債務不履行法律關係，請求被
    告如數給付等語。並聲明：(一)被告應給付原告114 萬8110元
    ，及自99年12月23日起至清償日止，按週年利率5%計算之利
    息。(二)願供擔保，請准宣告假執行。
三、被告則以：伊就原告所提系爭軍品之會驗結果報告單、驗收
    報告所載抽驗結果，暨原告係因系爭軍品不合格方解除系爭
    系爭契約、重新招標，重購價差為114 萬8110元等情並不爭
    執。惟伊為履行系爭契約，除原告列舉之不合格項目外，仍
    支出必要或有益費用，依民法第259 條規定，伊自得於系爭
    契約解除時，請求原告於所得利益之限度內，返還該利益，
    並以之主張損益相抵等語，資為抗辯。並聲明：(一)原告之訴
    駁回。(二)如受不利判決，願供擔保請准宣告免假執行。
四、兩造不爭執之事實：
(一)、被告曾於98年7 月9 日投標原告之系爭軍品採購招標案，於
    98年7 月14日以280 萬元決標，並於98年7 月21日完成簽約
    。
(二)、被告依約應交付之系爭軍品，經3 次交貨檢驗不合格，經原
    告依系爭契約清單備註第16條第4 項約定解約，並於99年5
    月4 日發函通知被告。
(三)、依系爭契約清單備註第16條約定，檢驗3 次不合格遭致解約
    ，買方除沒收履約保證金外，重購價差亦由賣方負責賠償。
(四)、系爭軍品復於99年5 月26日重新招標，經訴外人舒可公司以
    394 萬8110元得標。依此計算重購價差為114 萬8110元。
五、本件經本院依民事訴訟法第271 條之1 準用同法第270 條之
    1 第1 項第3 款之規定，整理並協議簡化爭點如下：
    原告依系爭契約清單備註第16條約定請求被告賠償重購價差
    114 萬8110元有無理由？
六、本院得心證之理由：
(一)、按賣方違反前項或檢驗3 次不合格遭致解約，買方除沒收履
    約金（如有差額保證金者，一併沒收）外，重購價差亦由賣
    方負責賠償，系爭契約清單備註第16條第4 項約定甚明。次
    按給付無確定期限者，債務人於債權人得請求給付時，經其
    催告而未為給付，自受催告時起，負遲延責任。其經債權人
    起訴而送達訴狀，或依督促程序送達支付命令，或為其他相
    類之行為者，與催告有同一之效力；遲延之債務，以支付金
    錢為標的者，債權人得請求依法定利率計算之遲延利息；應
    付利息之債務，其利率未經約定，亦無法律可據者，週年利
    率為5%，民法第229 條第2 項、第233 條第1 項前段、第20
    3 條亦分別定有明文。經查，被告依約應交付之系爭軍品，
    經3 次交貨檢驗不合格，致遭原告依上開約定解約，並發函
    通知被告，依上開約定，買方除沒收履約保證金外，重購價
    差亦由賣方負責賠償。嗣系爭軍品於99年5 月26日重新招標
    ，經訴外人舒可公司以394 萬8110元得標。依此計算重購價
    差為114 萬8110元，為兩造所不爭執（參不爭執事項(二)至(四)
    ），復有系爭契約、會驗結果報告單、產品零件驗收報告、
    原告99年5 月3 日備二廠采字第0990001402號書函等件在卷
    可稽，自堪信為真實。揆諸上揭說明，系爭契約之買方即原
    告，自得依系爭契約清單備註第16條第4 項約定，請求賣方
    即被告賠償重購價差114 萬8110元，及自支付命令送達翌日
    起算之法定遲延利息。
(二)、按基於同一原因事實受有損害並受有利益者，其請求之賠償
    金額，應扣除所受之利益，民法第216 條之1 定有明文。又
    損益相抵，係指損害賠償之債權人基於與受損害之同一原因
    事實並受有利益，其請求之賠償金額，應扣除所受之利益而
    言。則損益相抵之要件之一，即為「被害人須因損害賠償之
    原因事實而取得利益」（最高法院96年度臺上字第888 號判
    決意旨參照）。被告就系爭契約之重購價差為114 萬8110元
    乙節，雖不爭執（參不爭執事項(四)），惟主張其為履行系爭
    契約，仍支出必要或有益費用，故應以原告因此所受之利益
    與重購價差抵銷等語。然查，被告為履行系爭契約所交付之
    系爭軍品，經3 次檢驗均不合格，為兩造所不爭（參不爭執
    事項(二)），換言之，原告基於系爭契約，自始至終均不曾受
    領合格之軍品，自難認其因系爭契約受有任何利益。縱被告
    確有支出必要或有益費用，亦係其為履行系爭契約所需負擔
    之成本，與原告是否因系爭契約受有利益，並無關連。是揆
    諸上揭說明，本件情形即與損益相抵之要件不合，故被告所
    為上揭主張，實不足採。又被告係以民法第259 條規定為此
    一主張之依據，然該條係就契約解除時，契約當事人應負之
    回復原狀義務所為之規定，核與損益相抵無涉，被告就此為
    損益相抵之主張，容有誤會，併予敘明。
(三)、從而，原告本於上揭原因事實，依系爭契約清單備註第16條
    約定，訴請被告給付重購價差114 萬8110元，及自支付命令
    送達翌日即99年12月23日起至清償日止，按週年利率5%計算
    之利息，為有理由，應予准許。
七、兩造均陳明願供擔保，請准為假執行或免為假執行之宣告，
    經核於法均無不合，爰分別酌定相當之擔保金額准許之。
八、本件事證已臻明確，兩造其餘攻擊防禦方法及未經本院援用
    之證據，核與判決之結果不生影響，爰不一一論駁，併此敘
    明。
九、據上論結，本件原告之訴為有理由，依民事訴訟法第78條、
    第390 條第2 項、第392 條第2 項，判決如主文。
中    華    民    國    100    年    6    月    15    日
                  民事第二庭   法  官  劉逸成
以上正本證明與原本無異。
如對本判決上訴，應於判決送達後20日內向本院提出上訴狀，若
委任律師提起上訴者，應一併繳納上訴審裁判費，否則本院得不
命補正逕行駁回上訴。
中    華    民    國    100     年    6   月    21    日
                               書記官  李宜蓁